【裁判字號】    96,簡上,6
【裁判日期】    970430
【裁判案由】    給付票款
【裁判全文】
臺灣士林地方法院民事判決               96年度簡上字第6號
上  訴  人  一直美麗國際有限公司
                        1樓
法定代理人  乙○○
上  訴  人  丙○○
共      同
訴訟代理人  甲○○
被上 訴 人  丁  ○
上列當事人間請求給付票款事件，上訴人對於中華民國95年10月
31日本院士林簡易庭95年度士簡字第1095號第一審判決提起上訴
，本院於民國97年4 月17日言詞辯論終結，判決如下：
    主  文
上訴駁回。
第二審訴訟費用新台幣壹萬肆仟伍佰拾伍元由上訴人連帶負擔
。
    事實及理由
一、本件上訴人均未於最後言詞辯論期日到場，核無民事訴訟法
    第386 條各款所列情形，爰依被上訴人之聲請，由其一造辯
    論而為判決。
二、被上訴人起訴主張：伊執有上訴人一直美麗國際有限公司（
    下稱一直美麗公司）簽發，經上訴人丙○○背書，面額新台
    幣（下同）89萬元，如附表所示之支票1 紙（下稱系爭支票
    ），屆期提示不獲兌現；為此，爰依票據法律關係，訴請上
    訴人連帶給付被上訴人89萬元及自民國95年4 月18日（即付
    款提示日）起至清償日止，按年息百分之6 計算利息之判決
    。
三、上訴人對於系爭支票發票及背書之真正均不爭執，惟辯稱：
    上訴人丙○○於95年4 月間持票向被上訴人借款89萬元，然
    被上訴人迄今均未交付借款，是以系爭票據原因關係資為抗
    辯等語。
四、被上訴人上開請求，原審為被上訴人勝訴之判決，並依職權
    宣告假執行，上訴人不服，提起上訴，另補陳：系爭票據之
    債務業已因上訴人清償而消滅，並聲明：請求廢棄原判決，
    駁回被上訴人在第一審之訴。被上訴人於本院答辯聲明：上
    訴駁回。
五、按當事人主張有利於己之事實者，就其事實有舉證之責任，
    民事訴訟法第277 條前段定有明文。而主張法律關係存在之
    當事人，須就該法律關係發生所須具備之特別要件，負舉證
    責任，主張法律關係變更或消滅之當事人，則須就該法律關
    係變更或消滅所須具備之特別要件，負舉證責任，此為舉證
    責任分配原則。次按支票為無因證券，支票債權人就其取得
    支票之原因，固不負證明之責任，惟執票人子既主張支票係
    發票人丑向伊借款而簽發交付，以為清償方法，丑復抗辯其
    未收受借款，消費借貸並未成立，則就借款之已交付事實，
    即應由子負舉證責任，最高法院73年1 月10日第一次民事庭
    會議決議（二）可供參考。亦即，基於票據之無因性，原則
    上票據債權人就其取得票據之原因，不負舉證責任，惟在執
    票人主張票據係因票據債務人借款而簽發交付，而票據債務
    人亦不爭執票據係因雙方間消費借貸意思表示合致而簽發交
    付，僅以並未收受借款，消費借貸契約尚未成立置辯之情形
    ，始例外由執票人就借款已交付之事實，負證明之責。再按
    發票人對於執票人主張之原因事實及票據之真正，並不爭執
    ，而主張票款已因清償抵銷等原因而消滅者，則舉證責任應
    由發票人負之，有最高法院48年台上字第389 號判例意旨可
    資參照。本件上訴人既不爭執系爭支票乃上訴人丙○○為向
    被上訴人借款，而背書交付予被上訴人，參照上開決議內容
    ，上訴人先抗辯尚未收受借款，則就上訴人已收受借款之事
    實，應由被上訴人負舉證之責；至上訴人復抗辯票據債務已
    因清償而消滅之事實，即應由上訴人負舉證之責。
六、經查：
    (一)被上訴人主張上訴人丙○○之所以交付系爭支票，係因上
      訴人丙○○於95年3 月間，以上訴人一直美麗公司需要周
      轉資金為由，代表該公司向被上訴人借款39萬元，被上訴
      人一時欠缺現款，於同年月13日向友人林豐貴商借，林豐
      貴遂於同日自其中國信託商業銀行復興分行之帳戶領取現
      金39萬元，並陪同被上訴人交付予上訴人丙○○，上訴人
      丙○○亦當場交付同面額，發票日為95年4 月5 日之支票
      給被上訴人，作為清償借款之用；同年月15日，上訴人丙
      ○○再代表上訴人一直美麗公司，向被上訴人借款50萬元
      ，被上訴人仍向林豐貴商借，此次因上訴人需款時間急迫
      ，林豐貴未及親自陪同被上訴人交付借款，僅由被上訴人
      持上開39萬元支票，向上訴人丙○○換取系爭支票，作為
      清償上開2 筆借款之用，再由被上訴人通知林豐貴以50萬
      元現金，自銀行直接存入上訴人一直美麗公司帳戶內等事
      實，核與證人林豐貴於原審所為證言相符（見原審卷第44
      、45頁），並有中國信託商業銀行對帳單、玉山銀行存款
      憑條各1 紙附卷可稽（見原審卷第35 、36 頁），且依據
      上訴人所陳，被上訴人與上訴人丙○○間資金調度往來很
      頻繁，上訴人丙○○向被上訴人借款，有時會交付票據作
      為清償借款之用，有時不會，在有交付票據之情形，通常
      是一手交錢一手交票（詳見本院卷宗第43、44頁），再衡
      諸系爭支票票面金額高達89萬元，並非少數，上訴人丙○
      ○尤無破例違反其與被上訴人之上開交票模式，在未取得
      分文借款前，逕將系爭支票交付被上訴人之理。因認被上
      訴人所為89萬元之借款已全數交付之主張，應為真正，上
      訴人空言抗辯系爭票據原因關係之借款尚未交付，不足採
      信。
    (二)上訴人另抗辯系爭票據債務已因清償而消滅，其證據在本
      院士林簡易庭96年度士簡字第11號案件卷中云云，惟本院
      依職權調取該案卷宗詳閱結果，並未見何等足資證明系爭
      票據債務已因清償而消滅之證據資料，此外上訴人復未舉
      何實證以實其說，是此部分之辯述，自屬無據。上訴人既
      已舉證證明其取得系爭票據之原因關係中消費借貸之借款
      已交付之事實，而上訴人則未能提出關於系爭票據債務因
      清償而消滅之證據，揆諸首揭說明，上訴人之抗辯即無可
      採，被上訴人之主張，堪信為真實。
七、按在票據上簽名者，依票上所載文義負責，發票人、背書人
    應照支票文義擔保支票之支付，且發票人、背書人對於執票
    人連帶負責，又執票人向支票債務人行使追索權時，得請求
    自為付款提示日起之利息，如無約定利率者，依年利6釐計
    算，票據法第5條第1項、第126條、第144條、第96條第1項
    、第39條、第29條、第133 條分別規定甚明。從而，被上訴
    人依據票據法律關係，請求上訴人連帶給付被上訴人89萬元
    ，及自付款提示日即95年4 月18日起，至清償日止，按週年
    利率百分之6 計算之利息，為有理由，應予准許。原審為被
    上訴人勝訴之判決，並依職權為假執行之宣告，核無不合，
    上訴人指摘原審判決不當，求予廢棄改判，為無理由，其上
    訴應予駁回。
八、本件第二審訴訟費用額確定為1 萬4,535 元，並應由上訴人
    負擔。
九、本件事證已臻明確，兩造其餘攻擊防禦方法及舉證，經核於
    本判決結果不生影響，爰不一一論述，併此敘明。
十、據上論結，本件上訴為無理由，依民事訴訟法第436 條之1
    第3 項、第449 條第1 項、第85條第2 項、第87條第1 項，
    判決如主文。
中    華    民    國    97    年    4     月    30    日
                  民事第一庭  審判長法  官  黃小瑩
                                    法  官  蕭錫証
                                    法  官  陳靜芬
附表
┌──┬────┬────┬─────┬───┬───┐
│編號│付款人  │票面金額│支票號碼  │發票日│提示日│
│    │        │（單位﹕│          │      │      │
│    │        │新臺幣）│          │      │      │
├──┼────┼────┼─────┼───┼───┤
│1   │玉山商業│89萬元  │AG0000000 │95年4 │95年4 │
│    │銀行北天│        │          │月5 日│月18日│
│    │母分行  │        │          │      │      │
└──┴────┴────┴─────┴───┴───┘
以上正本係照原本作成。
本件判決不得上訴。
中    華    民    國    97    年    5     月    5     日
                                    書記官  阮弘毅


司法院資訊處製作；財團法人民間司法改革基金會備份。
